---
title: "PERÚ: DIEZ AÑOS DESPUÉS"
output: 
  flexdashboard::flex_dashboard:
    orientation: columns
    vertical_layout: fill
    logo: Webp.net-resizeimage (2).png
---

<style>                     
.navbar {
  background-color:#1e325c;
  border-color:#1e325c;
}
.navbar-brand {
color:white!important;
}
</style>   

```{r setup, include=FALSE}
library(flexdashboard)
library(sf)
library(ggplot2)
library(ggpubr)
library(tidyverse)
library(sf)
library(ggrepel)
library(repr)
library(dygraphs)
library(quantmod)
debatable=readRDS("dataJNE.rds")
debamap=read_sf("regiones.shp")
debamap=merge(debamap,debatable,
              by.x='DEPARTAMEN',by.y="Departamento")

debamap <- debamap %>% mutate(centroid = map(geometry, st_centroid), coords = map(centroid,                                                                                        st_coordinates), coords_x = map_dbl(coords, 1), coords_y = map_dbl(coords, 2))

base=ggplot(data=debamap) + theme_void()  + scale_fill_brewer(palette = "YlOrBr",drop=FALSE)
#names(debamap)
```

```{r plotsCode_ACTUAL, warning=FALSE, message=FALSE}

# [35] "Sin_seguro_de_salud_2017_cat"                        
# [36] "Tasa_de_empleo_informal_2019_cat"                     
# [37] "Analfabetismo_2017_cat"                               
# [38] "Sin_Agua_Red_publica_2017_cat"                        
# [39] "Sin_Alumbrado_electrico_por_red_publica_2017_cat"     
# [40] "Vivienda_alquilada_2017_cat"                          
# [41] "Hogares_sin_TIC_2017_cat"                             
# [42] "Hogares_con_ninos_que_no_asisten_a_la_escuela_2017_cat"
# [43] "Hogares_con_viviendas_con_hacinamiento_2017_cat"

segu2017=base + geom_sf(aes(fill=Sin_seguro_de_salud_2017_cat))+
                      geom_text_repel(mapping = aes(coords_x, coords_y, label = DEPARTAMEN),
                                      data=debamap[debamap$Sin_seguro_de_salud_2017_cat=="Alarmante"|debamap$Sin_seguro_de_salud_2017_cat=="Crítico",],
                                      size = 2,
                                      fontface = 'bold')
segu2017=segu2017 + labs(fill="Nivel Actual")

info2017=base + geom_sf(aes(fill=Tasa_de_empleo_informal_2019_cat))+
                      geom_text_repel(mapping = aes(coords_x, coords_y, label = DEPARTAMEN),
                                      data=debamap[debamap$Tasa_de_empleo_informal_2019_cat=="Alarmante"|
                                                  debamap$Tasa_de_empleo_informal_2019_cat=="Crítico",],
                                      size = 2,
                                      fontface = 'bold')
info2017=info2017 + labs(fill="Nivel Actual")


analf2017=base + geom_sf(aes(fill=Analfabetismo_2017_cat)) +
                      geom_text_repel(mapping = aes(coords_x, coords_y, label = DEPARTAMEN),
                                      data=debamap[debamap$Analfabetismo_2017_cat=="Alarmante"|
                                                  debamap$Analfabetismo_2017_cat=="Crítico",],
                                      size = 2,
                                      fontface = 'bold')
analf2017=analf2017 + labs(fill="Nivel Actual")


agua2017=base + geom_sf(aes(fill=Sin_Agua_Red_publica_2017_cat))+
                      geom_text_repel(mapping = aes(coords_x, coords_y, label = DEPARTAMEN),
                                      data=debamap[debamap$Sin_Agua_Red_publica_2017_cat=="Alarmante"|
                                                  debamap$Sin_Agua_Red_publica_2017_cat=="Crítico",],
                                      size = 2,
                                      fontface = 'bold')
agua2017=agua2017 + labs(fill="Nivel Actual")


elec2017=base + geom_sf(aes(fill=Sin_Alumbrado_electrico_por_red_publica_2017_cat))+
                      geom_text_repel(mapping = aes(coords_x, coords_y, label = DEPARTAMEN),
                                      data=debamap[debamap$Sin_Alumbrado_electrico_por_red_publica_2017_cat=="Alarmante"|
                                                  debamap$Sin_Alumbrado_electrico_por_red_publica_2017_cat=="Crítico",],
                                      size = 2,
                                      fontface = 'bold')
elec2017=elec2017 + labs(fill="Nivel Actual")


alqui2017=base + geom_sf(aes(fill=Vivienda_alquilada_2017_cat))+
                      geom_text_repel(mapping = aes(coords_x, coords_y, label = DEPARTAMEN),
                                      data=debamap[debamap$Vivienda_alquilada_2017_cat=="Alarmante"|
                                                  debamap$Vivienda_alquilada_2017_cat=="Crítico",],
                                      size = 2,
                                      fontface = 'bold')
alqui2017=alqui2017 + labs(fill="Nivel Actual")


tic2017=base + geom_sf(aes(fill=Hogares_sin_TIC_2017_cat))+
                      geom_text_repel(mapping = aes(coords_x, coords_y, label = DEPARTAMEN),
                                      data=debamap[debamap$Hogares_sin_TIC_2017_cat=="Alarmante"|
                                                  debamap$Hogares_sin_TIC_2017_cat=="Crítico",],
                                      size = 2,
                                      fontface = 'bold')
tic2017=tic2017 + labs(fill="Nivel Actual")


servhig2017=base + geom_sf(aes(fill=Hogares_con_viviendas_sin_servicios_higienicos_2017_cat))+
                      geom_text_repel(mapping = aes(coords_x, coords_y, label = DEPARTAMEN),
                                      data=debamap[debamap$Hogares_con_viviendas_sin_servicios_higienicos_2017_cat=="Alarmante"|
                                                  debamap$Hogares_con_viviendas_sin_servicios_higienicos_2017_cat=="Crítico",],
                                      size = 2,
                                      fontface = 'bold')
servhig2017=servhig2017 + labs(fill="Nivel Actual")


haci2017=base + geom_sf(aes(fill=Hogares_con_viviendas_con_hacinamiento_2017_cat))+
                      geom_text_repel(mapping = aes(coords_x, coords_y, label = DEPARTAMEN),
                                      data=debamap[debamap$Hogares_con_viviendas_con_hacinamiento_2017_cat=="Alarmante"|
                                                  debamap$Hogares_con_viviendas_con_hacinamiento_2017_cat=="Crítico",],
                                      size = 2,
                                      fontface = 'bold')
haci2017=haci2017 + labs(fill="Nivel Actual")


```


```{r plotsCode_CAMBIOS, warning=FALSE, message=FALSE}
segu=base + geom_sf(aes(fill=pob_sin_seguro_salud_cat))
segu=segu + labs(fill ="Cambio en %")

info=base + geom_sf(aes(fill=pob_empleo_informal_cat))
info=info + labs(fill="Cambio en %")

analf=base + geom_sf(aes(fill=pob_analfabetismo_cat)) 
analf=analf + labs(fill="Cambio en %")

agua=base + geom_sf(aes(fill=viv_sin_agua_cat)) 
agua=agua + labs(fill="Cambio en %")

elec=base + geom_sf(aes(fill=viv_sin_electricidad_cat)) 
elec=elec + labs(fill="Cambio en %")

alqui=base + geom_sf(aes(fill=viv_alquilada_cat)) 
alqui=alqui + labs(fill="Cambio en %")

tic=base + geom_sf(aes(fill=hog_sin_TIC_cat)) 
tic=tic + labs(fill="Cambio en %")

servhig=base + geom_sf(aes(fill=hog_sin_servhigie_cat)) 
servhig=servhig + labs(fill="Cambio en %")
 
haci=base + geom_sf(aes(fill=hog_hacinamiento_cat)) 
haci=haci + labs(fill="Cambio en %")

```


```{r,include=FALSE}
library(readxl)
library(lubridate)
library(plotly)


#Gasto_de_capital_2$`Gobierno Regional` <- as.Date(as.character(Gasto_de_capital_2$`Gobierno Regional`), format = "%Y")
#Gasto_de_capital_2$`Gobierno Regional` <- year(Gasto_de_capital_2$`Gobierno Regional`)

#NorteGasto= dygraph(Gasto_de_capital_2[,c(1,23,19,14,7,13,3)])

#CentroGasto= dygraph(Gasto_de_capital_2[,c(1,25,12,18,10,9,6,11)])

#SurGasto= dygraph(Gasto_de_capital_2[,c(1,5,17,19,8,16,4,20)])

#OrienteGasto= dygraph(Gasto_de_capital_2[,c(1,15,24,2,21)])

#LimaGasto= dygraph(Gasto_de_capital_2[,c(1,26:27)]) 

#Gasto = ggplot(IndicadoresEconomicos, aes(x=Fecha, y=Ejecución, group=`Gobierno Regional`)) + geom_line() 

#Gasto2= Gasto + labs (fill="Gobierno Regional", title = "Serie de tiempo: Ejecución presupuestal", subtitle="Gasto de capital")

#ggplotly(Gasto2)

IndicadoresEconomicos <- read_excel("IndicadoresEconomicos.xlsx", 
    sheet = "Hoja2")
IndicadoresEconomicos$Fecha <- as.Date(as.character(IndicadoresEconomicos$Fecha), format = "%Y")
IndicadoresEconomicos$Fecha <- year(IndicadoresEconomicos$Fecha)
IndicadoresEconomicos$Ejecución=round(IndicadoresEconomicos$Ejecución, digits = 1 )

Gasto= plot_ly(IndicadoresEconomicos, x = ~Fecha, y = ~Ejecución, type = 'scatter', color= ~Gore ,mode = 'lines')

t <- list(color = 'MidnightBlue')

Gasto2= Gasto %>% layout(title = "<b> Serie de tiempo: Gasto de capital </b>" , font=t)
Gasto2= Gasto2 %>% layout(legend = list(title=list(text='<b> Gobierno Regional </b>')))
```

```{r,include=FALSE}
#PBI <- read_excel("Gasto de capital 2.xlsx", sheet = "PBI")

#PBI$Departamento <- as.Date(as.character(PBI$Departamento), format = "%Y")
#PBI$Departamento <- year(PBI$Departamento)

#NortePBI= dygraph(Gasto_de_capital_2[,c(1,23,19,14,7,13,3)])

#CentroPBI= dygraph(Gasto_de_capital_2[,c(1,12,18,10,9,6,11)])

#SurPBI= dygraph(Gasto_de_capital_2[,c(1,5,17,19,8,16,4,20)])

#OrientePBI= dygraph(Gasto_de_capital_2[,c(1,15,24,2,21)])

#LimaPBI= dygraph(Gasto_de_capital_2[,c(1,25)]) 

PBI <- read_excel("IndicadoresEconomicos.xlsx", 
    sheet = "PBI")
PBI$Fecha <- as.Date(as.character(PBI$Fecha), format = "%Y")
PBI$Fecha <- year(PBI$Fecha)

PBIg= plot_ly(PBI, x = ~Fecha, y = ~PBI, type = 'scatter', color= ~Departamento ,mode = 'lines')

t <- list(color = 'MidnightBlue')

PBIg2= PBIg %>% layout(title = "<b> Serie de tiempo: Producto Bruto Interno per cápita </b> <br> Miles de S/ año base de 2007" , font=t)
PBIg2= PBIg2 %>% layout(legend = list(title=list(text='<b> Departamento </b>')))
```

**INDICADORES SOCIALES** 
=====================================

Column {data-width=120}
-------------------------------------
    
### **NIVEL ACTUAL** 

Situación encontrada en el CENSO 2017, o luego, a nivel Regional.

**Aceptable**: No más del 10% de la población ES AFECTADA.

**Preocupante**: Entre el 10% y 25% de la población ES AFECTADA.

**Alarmante**: Entre el 25% y 50% de la población ES AFECTADA. 

**Crítico**: Al menos el 50% de la población ES AFECTADA.



Column {.tabset}
-------------------------------------

### **Cobertura de los servicios de salud**

```{r, fig.height = 5, fig.width = 8, fig.align = "center"}

titulo="Población sin seguro de salud"
abajo="Elaborado por PULSO PUCP para la DNEF-JNE"
ggarrange(
  segu2017, NULL,  segu,
  nrow = 1, widths = c(1, 0.1, 1),
  labels = c("¿A qué nivel se llegó el 2017?","" ,"¿Mejora del 2007-2017?"),hjust = 0,
  label.x=c(0.3,0,0.3), font.label = list(size = 13, 
                                        face = "bold", 
 
                                                                               color ="#1e325c")
  )%>%annotate_figure(top = text_grob(titulo,
                                      color = "#1e325c", 
                                      face = "bold",
                                      size = 16),
                      bottom = text_grob(abajo, 
                                         color = "#1e325c",
                                         hjust = 1, 
                                         x = 1, size = 10)
               #,fig.lab = "Figure 1", fig.lab.face = "bold"
)
```


### **Trabajo decente**

```{r,fig.height = 5, fig.width = 8, fig.align = "center"}

titulo="Tasa de empleo informal"
abajo="Elaborado por PULSO PUCP para la DNEF-JNE"
ggarrange(
  info2017, NULL,  info,
  nrow = 1, widths = c(1, 0.1, 1),
  labels = c("¿A qué nivel se llegó el 2019?","" ,"¿Mejora del 2008-2019?"),hjust = 0,
  label.x=c(0.3,0,0.3), font.label = list(size = 13, 
                                        face = "bold", 
                                        color ="#1e325c")
  )%>%annotate_figure(top = text_grob(titulo,
                                      color = "#1e325c", 
                                      face = "bold",
                                      size = 16),
                      bottom = text_grob(abajo, 
                                         color = "#1e325c",
                                         hjust = 1, 
                                         x = 1, size = 10)
               #,fig.lab = "Figure 1", fig.lab.face = "bold"
)
```


### **Alfabetización**


```{r,fig.height = 5, fig.width = 8, fig.align = "center"}

titulo="Tasa de analfabetismo"
abajo="Elaborado por PULSO PUCP para la DNEF-JNE"
ggarrange(
  analf2017, NULL,  analf,
  nrow = 1, widths = c(1, 0.1, 1),
   labels = c("¿A qué nivel se llegó el 2017?","" ,"¿Mejora del 2007-2017?"),hjust = 0,
  label.x=c(0.3,0,0.3), font.label = list(size = 13, 
                                        face = "bold", 
                                        color ="#1e325c")
  )%>%annotate_figure(top = text_grob(titulo,
                                      color = "#1e325c", 
                                      face = "bold",
                                      size = 16),
                      bottom = text_grob(abajo, 
                                         color = "#1e325c",
                                         hjust = 1, 
                                         x = 1, size = 10)
               #,fig.lab = "Figure 1", fig.lab.face = "bold"
)
```

### Datos utilizados
  
**Cobertura de los servicios de salud**

* 2007: Censos Nacionales 2007: XI de Población y VI de Vivienda. Recuperado de http://censos.inei.gob.pe/Censos2007/redatam/

* 2017: Censos Nacionales 2017: XII de Población, VII de Vivienda y III de Comunidades Indígenas. Recuperado de https://censos2017.inei.gob.pe/redatam/ 

**Trabajo decente**
* Perú: Evolución de los Indicadores de Empleo e Ingreso por Departamento, 2007-2019. Recuperado de https://www.inei.gob.pe/media/MenuRecursivo/publicaciones_digitales/Est/Lib1790/libro.pdf

**Alfabetización** 
* Tasa de analfabetismo de la población de 15 y más años, según ámbito geográfico. Recuperado de https://www.inei.gob.pe/media/MenuRecursivo/publicaciones_digitales/Est/Lib1758/cap05/cap05057.xlsx 


Column {data-width=120}
-------------------------------------
    
### **CAMBIO EN %** 

Diferencia porcentual entre ambos CENSOS (o cerca a ellos) a nivel Regional. 

**Baja: 25 o más**: Mejor escenario de avance.

**Baja: 10 a 25**: La disminución de esta situación es poca.

**Baja: 10 a 0**: Las cifras indican mejore, pero puede no percibirse de manera efectiva. 

**Sube: 10 a 0**: La situación empeora. 

**Sube: 10 a 25**: La diferencia implica un retroceso notorio.

**Sube:  25 o más**: Peor escenario de retroceso.


**INDICADORES DE VIVIENDA** 
=====================================

Column {data-width=120}
-------------------------------------
    
### **NIVEL ACTUAL** 

Situación encontrada en el CENSO 2017, o luego, a nivel Regional.

**Aceptable**: No más del 10% de la población ES AFECTADA.

**Preocupante**: Entre el 10% y 25% de la población ES AFECTADA.

**Alarmante**: Entre el 25% y 50% de la población ES AFECTADA. 

**Crítico**: Al menos el 50% de la población ES AFECTADA.



Column {.tabset}
-------------------------------------

### **Acceso a agua**

```{r,fig.height = 5, fig.width = 8, fig.align = "center"}

titulo="Hogares sin acceso a agua por red pública"
abajo="Elaborado por PULSO PUCP para la DNEF-JNE"
ggarrange(
  agua2017, NULL,  agua,
  nrow = 1, widths = c(1, 0.1, 1),
   labels = c("¿A qué nivel se llegó el 2017?","" ,"¿Mejora del 2007-2017?"),hjust = 0,
  label.x=c(0.3,0,0.3), font.label = list(size = 13, 
                                        face = "bold", 
                                        color ="#1e325c")
  )%>%annotate_figure(top = text_grob(titulo,
                                      color = "#1e325c", 
                                      face = "bold",
                                      size = 16),
                      bottom = text_grob(abajo, 
                                         color = "#1e325c",
                                         hjust = 1, 
                                         x = 1, size = 10)
               #,fig.lab = "Figure 1", fig.lab.face = "bold"
)
```




### **Acceso a servicios energéticos**

```{r,fig.height = 5, fig.width = 8, fig.align = "center"}

titulo="Hogares sin acceso a alumbrado eléctrico por red pública"
abajo="Elaborado por PULSO PUCP para la DNEF-JNE"
ggarrange(
  elec2017, NULL,  elec,
  nrow = 1, widths = c(1, 0.1, 1),
   labels = c("¿A qué nivel se llegó el 2017?","" ,"¿Mejora del 2007-2017?"),hjust = 0,
  label.x=c(0.3,0,0.3), font.label = list(size = 13, 
                                        face = "bold", 
                                        color ="#1e325c")
  )%>%annotate_figure(top = text_grob(titulo,
                                      color = "#1e325c", 
                                      face = "bold",
                                      size = 16),
                      bottom = text_grob(abajo, 
                                         color = "#1e325c",
                                         hjust = 1, 
                                         x = 1, size = 10)
               #,fig.lab = "Figure 1", fig.lab.face = "bold"
)
```



### **Tenencia de vivienda**

```{r,fig.height = 5, fig.width = 8, fig.align = "center"}

titulo="Viviendas alquiladas"
abajo="Elaborado por PULSO PUCP para la DNEF-JNE"
ggarrange(
  alqui2017, NULL,  alqui,
  nrow = 1, widths = c(1, 0.1, 1),
   labels = c("¿A qué nivel se llegó el 2017?","" ,"¿Mejora del 2007-2017?"),hjust = 0,
  label.x=c(0.3,0,0.3), font.label = list(size = 13, 
                                        face = "bold", 
                                        color ="#1e325c")
  )%>%annotate_figure(top = text_grob(titulo,
                                      color = "#1e325c", 
                                      face = "bold",
                                      size = 16),
                      bottom = text_grob(abajo, 
                                         color = "#1e325c",
                                         hjust = 1, 
                                         x = 1, size = 10)
               #,fig.lab = "Figure 1", fig.lab.face = "bold"
)
```


### Datos utilizados
  
**Acceso a agua**

* Perfil Sociodemográfico del Perú. Recuperado de https://www.inei.gob.pe/media/MenuRecursivo/publicaciones_digitales/Est/Lib1539/

**Acceso a servicios energéticos**

* Proporción de la población que tiene acceso a la electricidad. Recuperado de http://ods.inei.gob.pe/ods/objetivos-de-desarrollo-sostenible/energia-asequible-y-no-contaminante 


**Tenencia de vivienda** 

* 2007: Censos Nacionales 2007: XI de Población y VI de Vivienda. Recuperado de http://censos.inei.gob.pe/Censos2007/redatam/

* 2017: Censos Nacionales 2017: XII de Población, VII de Vivienda y III de Comunidades Indígenas. Recuperado de https://censos2017.inei.gob.pe/redatam/ 


Column {data-width=120}
-------------------------------------
    
### **CAMBIO EN %** 

Diferencia porcentual entre ambos CENSOS (o cerca a ellos) a nivel Regional. 

**Baja: 25 o más**: Mejor escenario de avance.

**Baja: 10 a 25**: La disminución de esta situación es poca.

**Baja: 10 a 0**: Las cifras indican mejore, pero puede no percibirse de manera efectiva. 

**Sube: 10 a 0**: La situación empeora. 

**Sube: 10 a 25**: La diferencia implica un retroceso notorio.

**Sube:  25 o más**: Peor escenario de retroceso.


**INDICADORES DE HOGAR** 
=====================================

Column {data-width=120}
-------------------------------------
    
### **NIVEL ACTUAL** 

Situación encontrada en el CENSO 2017, o luego, a nivel Regional.

**Aceptable**: No más del 10% de la población ES AFECTADA.

**Preocupante**: Entre el 10% y 25% de la población ES AFECTADA.

**Alarmante**: Entre el 25% y 50% de la población ES AFECTADA. 

**Crítico**: Al menos el 50% de la población ES AFECTADA.



Column {.tabset}
-------------------------------------

### **Acceso a Tecnologías de la Información y Comunicaciones**

```{r,fig.height = 5, fig.width = 8, fig.align = "center"}

titulo="Hogares sin Tecnologías de la Información y Comunicaciones"
abajo="Elaborado por PULSO PUCP para la DNEF-JNE"
ggarrange(
  tic2017, NULL,  tic,
  nrow = 1, widths = c(1, 0.1, 1),
   labels = c("¿A qué nivel se llegó el 2017?","" ,"¿Mejora del 2007-2017?"),hjust = 0,
  label.x=c(0.3,0,0.3), font.label = list(size = 13, 
                                        face = "bold", 
                                        color ="#1e325c")
  )%>%annotate_figure(top = text_grob(titulo,
                                      color = "#1e325c", 
                                      face = "bold",
                                      size = 16),
                      bottom = text_grob(abajo, 
                                         color = "#1e325c",
                                         hjust = 1, 
                                         x = 1, size = 10)
               #,fig.lab = "Figure 1", fig.lab.face = "bold"
)
```



### **Acceso a servicios básicos**

```{r,fig.height = 5, fig.width = 8, fig.align = "center"}

titulo="Hogar con viviendas sin servicios higiénicos"
abajo="Elaborado por PULSO PUCP para la DNEF-JNE"
ggarrange(
  servhig2017, NULL, servhig,
  nrow = 1, widths = c(1, 0.1, 1),
   labels = c("¿A qué nivel se llegó el 2017?","" ,"¿Mejora del 2007-2017?"),hjust = 0,
  label.x=c(0.3,0,0.3), font.label = list(size = 13, 
                                        face = "bold", 
                                        color ="#1e325c")
  )%>%annotate_figure(top = text_grob(titulo,
                                      color = "#1e325c", 
                                      face = "bold",
                                      size = 16),
                      bottom = text_grob(abajo, 
                                         color = "#1e325c",
                                         hjust = 1, 
                                         x = 1, size = 10)
               #,fig.lab = "Figure 1", fig.lab.face = "bold"
)
```



### **Acceso a vivienda adecuada**

```{r,fig.height = 5, fig.width = 8, fig.align = "center"}

titulo="Hogares con viviendas con hacinamiento"
abajo="Elaborado por PULSO PUCP para la DNEF-JNE"
ggarrange(
  haci2017, NULL,haci,
  nrow = 1, widths = c(1, 0.1, 1),
   labels = c("¿A qué nivel se llegó el 2017?","" ,"¿Mejora del 2007-2017?"),hjust = 0,
  label.x=c(0.3,0,0.3), font.label = list(size = 13, 
                                        face = "bold", 
                                        color ="#1e325c")
  )%>%annotate_figure(top = text_grob(titulo,
                                      color = "#1e325c", 
                                      face = "bold",
                                      size = 16),
                      bottom = text_grob(abajo, 
                                         color = "#1e325c",
                                         hjust = 1, 
                                         x = 1, size = 10)
               #,fig.lab = "Figure 1", fig.lab.face = "bold"
)
```


### Datos utilizados
  
**Acceso a Tecnologías de la Información y Comunicaciones**
* Perfil Sociodemográfico del Perú. Recuperado de https://www.inei.gob.pe/media/MenuRecursivo/publicaciones_digitales/Est/Lib1539/ 

**Acceso a servicios básicos**
* Perú: Mapa de Necesidades Básicas Insatisfechas, 1993, 2007 y 2017. Recuperado de https://www.inei.gob.pe/media/MenuRecursivo/publicaciones_digitales/Est/Lib1588/

**Acceso a vivienda adecuada** 
* Perú: Mapa de Necesidades Básicas Insatisfechas, 1993, 2007 y 2017. Recuperado de https://www.inei.gob.pe/media/MenuRecursivo/publicaciones_digitales/Est/Lib1588/


Column {data-width=120}
-------------------------------------
    
### **CAMBIO EN %** 

Diferencia porcentual entre ambos CENSOS (o cerca a ellos) a nivel Regional. 

**Baja: 25 o más**: Mejor escenario de avance.

**Baja: 10 a 25**: La disminución de esta situación es poca.

**Baja: 10 a 0**: Las cifras indican mejore, pero puede no percibirse de manera efectiva. 

**Sube: 10 a 0**: La situación empeora. 

**Sube: 10 a 25**: La diferencia implica un retroceso notorio.

**Sube:  25 o más**: Peor escenario de retroceso.

**INDICADORES ECONÓMICOS** 
=====================================

Column {data-width=120}
-------------------------------------
    
### **Gasto de capital** 

Erogaciones destinadas a la adquisición o producción de activos tangibles e intangibles y a inversiones financieras en la entidad pública, que incrementan el activo del Sector Público y sirven como instrumentos para la producción de bienes y servicios.

Recuperado de https://www.mef.gob.pe/es/glosario-sp-5902

Column {.tabset}
-------------------------------------

### **Ejecución Presupuestal**

```{r}
Gasto2 
```

### **PBI per cápita**

```{r}
PBIg2
```

### Datos utilizados
  
**Ejecución presupuestal**

* Glosario de Presupuesto Público. Recuperado de https://www.inei.gob.pe/media/MenuRecursivo/publicaciones_digitales/Est/Lib1539/ 

**PBI per cápita**

* PBI departamental. Recuperado de https://www.inei.gob.pe/media/MenuRecursivo/publicaciones_digitales/Est/Lib1759/ 
* Conoce los conceptos Basicos para comprender la economia del país. Recuperado de https://www.mef.gob.pe/en/?id=61:conoce-los-conceptos-basicos-para-comprender-la-economia-del-pais&option=com_content&language=en-GB&view=article&lang=en-GB


Column {data-width=120}
-------------------------------------
    
### **PIB nominal versus PIB real** 

Se debe tener en cuenta que la producción se mide en términos monetarios, por esto, la inflación puede hacer que la medida nominal del PIB sea mayor de un año a otro y que sin embargo el PIB real no haya variado. Para solucionar este problema se calcula el PIB real deflactando el PIB nominal a través de un índice de precios, más concretamente, se utiliza el deflactor del PIB, que es un índice que incluye a todos los bienes producidos. 

Recuperado de https://www.mef.gob.pe/en/?id=61:conoce-los-conceptos-basicos-para-comprender-la-economia-del-pais&option=com_content&language=en-GB&view=article&lang=en-GB