---
title: "PERU: DIEZ AÑOS DESPUES"
output: 
  flexdashboard::flex_dashboard:
    orientation: columns
    vertical_layout: fill
---

```{r setup, include=FALSE}
library(flexdashboard)
library(sf)
library(ggplot2)
debatable=readRDS("dataJNE.rds")
debamap=read_sf("regiones.shp")
debamap=merge(debamap,debatable,
              by.x='DEPARTAMEN',by.y="Departamento")

base=ggplot(data=debamap) + theme_void()  + scale_fill_brewer(palette = "YlOrBr",drop=FALSE)
```

```{r plotsCode, warning=FALSE, message=FALSE}
seguro=base + geom_sf(aes(fill=pob_sin_seguro_salud_cat))
seguro=seguro + labs(fill="Cambio",
                     title = "Aseguramiento en Salud - Luego de 10 años")

informal=base + geom_sf(aes(fill=pob_empleo_informal_cat))
informal=informal + labs(fill="Cambio",title = "Empleo Informal  - Luego de 10 años")

analfabetismo=base + geom_sf(aes(fill=pob_analfabetismo_cat)) 
analfabetismo=analfabetismo + labs(fill="Cambio",title = "Analfabetismo - Luego de 10 años")

agua=base + geom_sf(aes(fill=viv_sin_agua_cat)) 
agua=agua + labs(fill="Cambio",title = "Agua en las viviendas - Luego de 10 años")

elec=base + geom_sf(aes(fill=viv_sin_electricidad_cat)) 
elec=elec + labs(fill="Cambio",title = "Electricidad en las viviendas - Luego de 10 años")

alqui=base + geom_sf(aes(fill=viv_alquilada_cat)) 
alqui=alqui + labs(fill="Cambio",title = "Propiedad de la Vivienda - Luego de 10 años")

tic=base + geom_sf(aes(fill=hog_sin_TIC_cat)) 
tic=tic + labs(fill="Cambio",title = "Tecnologías de Comunicación- Luego de 10 años")

ninos=base + geom_sf(aes(fill=hog_ninos_sin_escuela_cat)) 
ninos=ninos + labs(fill="Cambio",title = "Presencia de niños que no van a la escuela - Luego de 10 años")

haci=base + geom_sf(aes(fill=hog_hacinamiento_cat)) 
haci=haci + labs(fill="Cambio",title = "Hacinamiento - Luego de 10 años")

```




**CAMBIO EN VARIABLES CRITICAS DE LA POBLACION** 
=====================================


Column {data-width=180}
-------------------------------------
    
### **NOTAS**

* Categorias:


* Datos utilizados: 


* Periodo: 



Column {.tabset}
-------------------------------------

### **sobre POBLACION SIN SEGURO DE SALUD**

```{r}
seguro
```


### **Sobre TASA DE EMPLEO INFORMAL**

```{r}
informal
```

### **Sobre ANALFABETISMO**

```{r}
analfabetismo
```



**CAMBIO EN VARIABLES CRITICAS DE VIVIENDA** 
=====================================


Column {data-width=180}
-------------------------------------
    
### **NOTAS**

* Categorias:


* Datos utilizados: 


* Periodo: 



Column {.tabset}
-------------------------------------

### **sobre POBLACION SIN SEGURO DE SALUD**

```{r}
agua
```


### **Sobre TASA DE EMPLEO INFORMAL**

```{r}
elec
```

### **Sobre ANALFABETISMO**

```{r}
alqui
```


**CAMBIO EN VARIABLES CRITICAS DE HOGARES** 
=====================================


Column {data-width=180}
-------------------------------------
    
### **NOTAS**

* Categorias:


* Datos utilizados: 


* Periodo: 



Column {.tabset}
-------------------------------------

### **sobre POBLACION SIN SEGURO DE SALUD**

```{r}
tic
```


### **Sobre TASA DE EMPLEO INFORMAL**

```{r}
ninos
```

### **Sobre ANALFABETISMO**

```{r}
haci
```
