---
title: "PERU: DIEZ AÑOS DESPUES"
output: 
  flexdashboard::flex_dashboard:
    orientation: columns
    vertical_layout: fill
---

```{r setup, include=FALSE}
library(flexdashboard)
library(sf)
library(ggplot2)
library(ggpubr)
debatable=readRDS("dataJNE.rds")
debamap=read_sf("regiones.shp")
debamap=merge(debamap,debatable,
              by.x='DEPARTAMEN',by.y="Departamento")

base=ggplot(data=debamap) + theme_void()  + scale_fill_brewer(palette = "YlOrBr",drop=FALSE)
#names(debamap)
```

```{r plotsCode_ACTUAL, warning=FALSE, message=FALSE}

# [35] "Sin_seguro_de_salud_2017_cat"                        
# [36] "Tasa_de_empleo_informal_2019_cat"                     
# [37] "Analfabetismo_2017_cat"                               
# [38] "Sin_Agua_Red_publica_2017_cat"                        
# [39] "Sin_Alumbrado_electrico_por_red_publica_2017_cat"     
# [40] "Vivienda_alquilada_2017_cat"                          
# [41] "Hogares_sin_TIC_2017_cat"                             
# [42] "Hogares_con_ninos_que_no_asisten_a_la_escuela_2017_cat"
# [43] "Hogares_con_viviendas_con_hacinamiento_2017_cat"

segu2017=base + geom_sf(aes(fill=Sin_seguro_de_salud_2017_cat))
segu2017=segu2017 + labs(fill="Situación",
                     title = "Aseguramiento en Salud (al 2017)")

info2017=base + geom_sf(aes(fill=Tasa_de_empleo_informal_2019_cat))
info2017=info2017 + labs(fill="Situación",
                     title = "Empleo Informal (al 2019)")


analf2017=base + geom_sf(aes(fill=Analfabetismo_2017_cat))
analf2017=analf2017 + labs(fill="Situación",
                     title = "Analfabetismo (al 2017)")


agua2017=base + geom_sf(aes(fill=Sin_Agua_Red_publica_2017_cat))
agua2017=agua2017 + labs(fill="Situación",
                     title = "Acceso al Agua (al 2017)")


elec2017=base + geom_sf(aes(fill=Sin_Alumbrado_electrico_por_red_publica_2017_cat))
elec2017=elec2017 + labs(fill="Situación",
                     title = "Acceso a Electricidad (al 2017)")


alqui2017=base + geom_sf(aes(fill=Vivienda_alquilada_2017_cat))
alqui2017=alqui2017 + labs(fill="Situación",
                     title = "Vivienda Propia (al 2017)")


tic2017=base + geom_sf(aes(fill=Hogares_sin_TIC_2017_cat))
tic2017=tic2017 + labs(fill="Situación",
                     title = "Tecnología de Comunicación (al 2017)")


ninos2017=base + geom_sf(aes(fill=Hogares_con_ninos_que_no_asisten_a_la_escuela_2017_cat))
ninos2017=ninos2017 + labs(fill="Situación",
                     title = "Hogar con niños que no van a la Escuela (al 2017)")


haci2017=base + geom_sf(aes(fill=Hogares_con_viviendas_con_hacinamiento_2017_cat))
haci2017=haci2017 + labs(fill="Situación",
                     title = "Hogar con Hacinamiento (al 2017)")



```



```{r plotsCode_CAMBIOS, warning=FALSE, message=FALSE}
segu=base + geom_sf(aes(fill=pob_sin_seguro_salud_cat))
segu=segu + labs(fill ="Cambio",
                 title="Aseguramiento en Salud - Luego de 10 años")

info=base + geom_sf(aes(fill=pob_empleo_informal_cat))
info=info + labs(fill="Cambio",title = "Empleo Informal  - Luego de 10 años")

analf=base + geom_sf(aes(fill=pob_analfabetismo_cat)) 
analf=analf + labs(fill="Cambio",title = "Analfabetismo - Luego de 10 años")

agua=base + geom_sf(aes(fill=viv_sin_agua_cat)) 
agua=agua + labs(fill="Cambio",title = "Agua en las viviendas - Luego de 10 años")

elec=base + geom_sf(aes(fill=viv_sin_electricidad_cat)) 
elec=elec + labs(fill="Cambio",title = "Electricidad en las viviendas - Luego de 10 años")

alqui=base + geom_sf(aes(fill=viv_alquilada_cat)) 
alqui=alqui + labs(fill="Cambio",title = "Propiedad de la Vivienda - Luego de 10 años")

tic=base + geom_sf(aes(fill=hog_sin_TIC_cat)) 
tic=tic + labs(fill="Cambio",title = "Tecnologías de Comunicación- Luego de 10 años")

ninos=base + geom_sf(aes(fill=hog_ninos_sin_escuela_cat)) 
ninos=ninos + labs(fill="Cambio",title = "Presencia de niños que no van a la escuela - Luego de 10 años")

haci=base + geom_sf(aes(fill=hog_hacinamiento_cat)) 
haci=haci + labs(fill="Cambio",title = "Hacinamiento - Luego de 10 años")

```




**CAMBIO EN VARIABLES CRITICAS DE LA POBLACION** 
=====================================


Column {data-width=180}
-------------------------------------
    
### **NOTAS**

* Categorias:


* Datos utilizados: 


* Periodo: 



Column {.tabset}
-------------------------------------

### **sobre POBLACION SIN SEGURO DE SALUD**

```{r}

ggarrange(segu2017, segu, 
          labels = c(" ", " "),
          ncol = 2)
```



### **Sobre TASA DE EMPLEO INFORMAL**

```{r}

ggarrange(info2017, info, 
          labels = c(" ", " "),
          ncol = 2)

```


### **Sobre ANALFABETISMO**


```{r}
ggarrange(analf2017, analf, 
          labels = c(" ", " "),
          ncol = 2)

```


**CAMBIO EN VARIABLES CRITICAS DE VIVIENDA** 
=====================================


Column {data-width=180}
-------------------------------------
    
### **NOTAS**

* Categorias:


* Datos utilizados: 


* Periodo: 



Column {.tabset}
-------------------------------------

### **sobre  AGUA EN LAS VIVIENDAS**

```{r}
ggarrange(agua2017, agua, 
          labels = c(" ", " "),
          ncol = 2)
```


### **Sobre ELECTRICIDAD EN LAS VIVIENDAS**

```{r}
ggarrange(elec2017, elec, 
          labels = c(" ", " "),
          ncol = 2)
```

### **Sobre VIVIENDAS ALQUILADAS**

```{r}
ggarrange(alqui2017, alqui, 
          labels = c(" ", " "),
          ncol = 2)

```


**CAMBIO EN VARIABLES CRITICAS DE HOGARES** 
=====================================


Column {data-width=180}
-------------------------------------
    
### **NOTAS**

* Categorias:


* Datos utilizados: 


* Periodo: 



Column {.tabset}
-------------------------------------

### **sobre TECNOLOGIAS DE COMUNICACIÓN**

```{r}
ggarrange(tic2017, tic, 
          labels = c(" ", " "),
          ncol = 2)
```


### **Sobre AUSENCIA ESCOLAR DE NIÑOS EN EL HOGAR**

```{r}
ggarrange(ninos2017, ninos, 
          labels = c(" ", " "),
          ncol = 2)

```

### **Sobre HACINAMIENTO**

```{r}
ggarrange(haci2017, haci, 
          labels = c(" ", " "),
          ncol = 2)
```
